【裁判字號】    90,易,1460
【裁判日期】    900611
【裁判案由】    詐欺
【裁判全文】
臺灣板橋地方法院刑事判決                          九十年度易字第一四六０號
    公  訴  人  臺灣板橋地方法院檢察署檢察官
    被      告  甲○○
右列被告因詐欺案件，經檢察官提起公訴（九十年度偵字第一九六八號），本院判決
如左：
    主  文
甲○○連續意圖為自己不法之所有，以詐術使人將本人之物交付，處有期徒刑陸月，
如易科罰金，以佰元折算壹日。
    事  實
一、甲○○受僱在造紙廠上班，月薪約新臺幣（下同）二萬六千元，明知其之前因開
    店賣化工原料，於民國七十九年間，因經營不善而結束營業，並負擔債務約一百
    萬元，其經濟業已陷於困境，而無資力周轉上開債務，竟基於意圖為自己不法之
    所有之概括犯意，乃透過其妹陳惠亮（業經檢察官為不起訴處分）之介紹，自八
    十九年七月間（起訴書誤載為八月初）起，先後多次以電話向住於臺北縣泰山鄉
    ○○路一三四號之乙○○佯稱：景氣不佳，以自己之支票調現週轉沒有面子，伊
    有正當職業，借票僅供週轉，並願簽發同額之支票做為擔保，伊之支票並無跳票
    紀錄云云，致乙○○因此陷於錯誤，而同意與甲○○互相調換支票（借票）使用
    ，並分別於八十九年七月三十一日、同年八月一日及同年月九日，在臺北縣泰山
    鄉○○路附近之郵局郵寄其夫葉文杰所簽發，金額各計二十萬元（二張）、五十
    萬元（三張）及二十九萬七千三百元（三張）之支票計八張予甲○○，前後共三
    次換票，甲○○亦於同一時間郵寄其所簽發之同額支票計八張予乙○○。嗣乙○
    ○所執有甲○○所簽發之支票計八張均屆期退票，乙○○始知受騙。
二、案經被害人乙○○訴請臺灣板橋地方法院檢察署檢察官偵查起訴。
    理  由
一、右揭事實，業據被告甲○○於偵查中及本院審理時供承不諱，核與告訴人即被害
    人乙○○所指述之情節相符，復據證人即同案被告陳惠亮於偵查中證述明確，並
    有乙○○於八十九年七月三十一日及同年八月一日郵寄支票之掛號函件執據計二
    紙、甲○○所簽發交付乙○○之支票暨退票理由單各四紙、甲○○以印有雲林縣
    政府字樣之紙記載其與乙○○換票之三張支票內容（即發票日及金額）一紙、轉
    帳單二紙附卷可稽。被告雖辯稱：「乙○○之支票也退了七張，我沒有騙乙○○
    」云云。惟查，被告與被害人乙○○素不相識，係經由被告之妹陳惠亮介紹，而
    在電話中向被害人佯稱：景氣不佳，以自己之支票調現週轉沒有面子，伊有正當
    職業，借票僅供週轉，並願簽發同額之支票做為擔保，伊之支票並無跳（退）票
    紀錄云云，事實上，被告之支票雖尚無退票紀錄（自八十九年八月十八日起始退
    票，於同年九月二十五日經票據交換所公告列為拒絕往來戶之事實，有彰化縣二
    水鄉農會九十年四月二十五日函及所附之資料附卷可稽），但被告確係因當時已
    無資力清償其之前所欠約一百萬元之債務，而向被害人借票來供自己償債，且被
    告當時係受僱在造紙廠上班，月薪約二萬六千元，平均每月僅能存約一萬元來償
    債等情，均為被告供承在卷，其餘證據如上，被告顯然無法於換票（票期）三個
    月後清償換票支票之債務，乃被告竟刻意隱瞞，並以上開積極之行為讓被害人誤
    以為被告之票信沒有問題而同意換票（借票），是被告應有意圖為自己不法之所
    有至明。至被害人所交付被告之支票事後是否有部分支票亦遭退票一節，縱然屬
    實，亦與本件被告罪責之成立無涉，是被告所辯，尚無足採。事證明確，被告之
    犯行應堪認定。
二、核被告所為，係犯刑法第三百三十九條第一項之詐欺取財罪。其先後三次之詐欺
    取財犯行，時間緊接，罪名相同，顯係基於概括犯意而為，應依連續犯之規定論
    以一罪，並加重其刑。爰審酌被告並無前科，有臺灣高等法院檢察署刑案紀錄簡
    覆表一份在卷足憑，其智識程度、生活狀況，被告意圖為自己不法之所有，致有
    如事實欄所示之犯行，其犯罪之動機、目的、手段、次數、犯罪所生之危害、犯
    罪後之態度及被告迄未與被害人達成民事和解並賠償全部損失等一切情狀，量處
    如主文所示之刑，並諭知易科罰金之折算標準，以示懲儆。
三、被告行為（犯罪）後，刑法第四十一條業於九十年一月十日修正公布施行，於同
    年一月十二日生效，該法第四十一條第一項前段將得易科罰金之範圍由「犯最重
    本刑為三年以下有期徒刑以下之刑之罪」修正擴大為「犯最重本刑為五年以下有
    期徒刑以下之刑之罪」，更有利於被告，應依刑法第二條第一項前段之規定，適
    用裁判時之法律即刑法第四十一條第一項前段。
據上論斷，應依刑事訴訟法第二百九十九條第一項前段，刑法第五十六條、第三百三
十九條第一項、第二條第一項前段、第四十一條第一項前段，罰金罰鍰提高標準條例
第一條前段、第二條，判決如主文。
本案經檢察官葉志飛到庭執行職務
中      華      民      國      九十        年    六      月    十一    日
                                      臺灣板橋地方法院刑事第一庭
                                          法  官  楊  千  儀
右正本證明與原本無異。
如不服本判決，應於判決送達後十日內，向本院提出上訴狀。
              書記官  吳  河  東
中      華      民      國      九十        年    六      月    十四    日
附錄本案論罪科刑法條全文：
刑法第三百三十九條
意圖為自己或第三人不法之所有，以詐術使人將本人或第三人之物交付者，處五年以
下有期徒刑、拘役或科或併科一千元以下罰金。
以前項方法得財產上不法之利益或使第三人得之者，亦同。
前二項之未遂犯罰之。
（罰金已依罰金罰鍰提高標準條例提高為十倍）


司法院資訊處製作；財團法人民間司法改革基金會備份。
